臺灣屏東地方法院刑事判決　　　　　　　 93年度訴字第908號
公　訴　人　臺灣屏東地方法院檢察署檢察官
被　　　告　甲○○
指定辯護人　本院公設辯護人　戊○○
上列被告因強盜案件，經檢察官提起公訴（93年度偵字第4984號
），本院判決如下：
    主  文
甲○○意圖為自己不法之所有，以恐嚇使人將本人之物交付，處
有期徒刑陸月，如易科罰金，以佰元折算壹日。
    事    實
一、甲○○於民國93年5 月25日10時許，在位於屏東縣高樹鄉○○村○○路40號自家經營之麵店內與其父丙○○飲酒，酒後
    因欲購買毒品而需現款，乃向丙○○索取金錢，惟遭丙○○
    當場拒絕，詎甲○○竟意圖為自己不法之所有，並基於恐嚇
    取財之犯意，以將店內之桌椅翻倒，並至隔壁廚房持其母丁○○○所有之菜刀1 把返回麵店，手持該把菜刀之脅迫手段
    ，恫嚇丙○○（尚未達至使不能抗拒之程度），致丙○○心
    生畏懼，甲○○之姊乙○○在場見狀乃將丙○○帶至屋外，
    而任憑甲○○至丙○○房內取走現金新臺幣（下同）500 元
    ，得手後始離開現場。嗣於93年5 月29日15時許，丙○○、
    丁○○○至屏東縣警察局里港分局聲請民事保護令，經警據
    報偵辦，始查知上情。
二、案經屏東縣警察局里港分局報請臺灣屏東地方法院檢察署檢
    察官偵查起訴。
    理    由
一、上揭事實，業據被告甲○○於本院審理時坦承不諱，核與證
    人丙○○、丁○○○、乙○○於本院審理時證述之情節大致
    相符（見本院卷第160 頁至第169 頁），並有菜刀1 把扣案
    可佐，復有照片7 幀（見警卷第18頁、第19頁）在卷足憑，
    堪信被告之自白與事實相符，本件事證明確，被告犯行堪予
    認定。
二、公訴意旨雖認被告甲○○仁係犯刑法第330 條、第321 條第
    1 項第3 款之攜帶兇器強盜罪云云，並以被告於警詢時之自
    白，及證人丙○○、丁○○○於警詢時之證述為其主要論據
    。惟查：
  (一)按刑法上恐嚇取財罪之「恐嚇」，固係指以危害通知他人，
    使該人主觀上生畏怖心之行為，然此危害之通知，並非僅限
    於將來，其於現時以危害相加者，亦應包括在內。因是，恐
    嚇之手段，並無限制，其以言語、文字為之者固無論矣，即
    使出之以強暴、脅迫，倘被害人尚有相當之意思自由，而在
    社會一般通念上，猶未達於不能抗拒之程度者，仍屬本罪所
    謂「恐嚇」之範疇。至於危害通知之方法，亦無限制，無論
    明示之言語、文字、動作或暗示之危害行為，苟已足使對方
    理解其意義之所在，並足以影響其意思之決定與行動自由者
    均屬之。故其與強盜之區別，端在所為之強暴、脅迫，其於
    社會一般通念上，是否足以抑制被害人之意思自由，至於不
    能抗拒，以為財物之交付為斷，倘其尚未達到此一程度，雖
    係意圖為自己不法之所有而出之以強暴、脅迫，亦僅應成立
    恐嚇取財罪，最高法院81年台上字第867 號判決意旨可資參
    照。
  (二)證人丙○○於本院審理時結證稱：93年5 月25日有與被告發
    生口角，當天喝完酒有吵架，被告當天有掀桌子，知道被告
    之前曾吸毒，當天被告有向伊要錢，伊沒有看見被告進入房
    間，是伊太太告訴伊被告進入房間拿錢，當天伊太太本來在
    隔壁，聽到桌椅翻倒的聲音就過來，因為伊常常不在家，被
    告常向伊太太拿錢，又經常翻桌鬧事，所以渠等才去聲請保
    護令，當天被告沒有拿刀向伊揮舞，或是抵住伊身體，被告
    當天拿菜刀出來時伊會怕，被告在翻桌鬧事時伊會感到害怕
    ，被告平時是為了向伊太太要錢才會翻桌鬧事，被告拿菜刀
    時伊不會因為如此而不敢抗拒，當天被告鬧事時，伊太太在
    隔壁聽到聲音才過來，伊不知道被告是否有向伊太太恐嚇要
    錢等語（見本院卷第160 頁至第162 頁、第169 頁）；證人
    乙○○於本院審理時結證稱：93年5 月25日當天被告和伊父
    在喝酒，後來發生衝突就吵架了，好像是被告要向伊父要錢
    ，當天被告有拿菜刀，但是被告沒有傷害其他人，被告只是
    想要錢，被告有把桌椅翻倒，伊有一直在現場，伊勸被告跟
    伊父，當時伊母在隔壁切菜，聽到聲音就過來，伊有看見被
    告進入伊父母的房間後就離開，當時伊把伊父拉到伊叔叔家
    ，伊母沒有跟伊說被告拿錢，事發當天被告沒有拿刀揮舞，
    只是拿在手上嚇唬他人而已，當天沒有任何家人被被告控制
    住，只是大家有在勸阻，被告當時沒有追殺任何人，被告是
    向伊父要錢，伊母是後來才出來，伊不知道被告拿走的錢是
    何人的，伊母的房間就是伊父的房間，後來伊母從旁邊出來
    被告沒有向伊母要錢，被告在跟伊父吵架，被告在翻桌鬧事
    時伊不會感到害怕，因為被告是伊弟，被告平時為了要錢才
    會翻桌鬧事等語（見本院卷第163 頁至第166 頁）；證人丁○○○於本院審理時結證稱：93年5 月25日伊在隔壁洗菜時
    被告有跟伊要錢，伊沒有給他，因為伊怕他拿去買毒品，之
    後伊有看到被告拿刀子出去，剛開始伊知道被告跟伊先生吵
    架，後來伊跟出去就看到刀子放在桌上，伊有看到桌椅被翻
    倒，伊看到桌椅被翻倒時，被告已經走了，伊沒有看到被告
    進入伊房間，經過半小時，伊才發現錢被拿走，伊在洗菜時
    有聽到他們父子在吵架的聲音很大聲，被告當天沒有拿菜刀
    揮舞，也沒有抵住家人，被告沒有要傷害家人的意思，被告
    沒有追殺，沒有任何人遭被告持刀控制住，被告拿走的金錢
    是伊與伊先生共有的，扣案之菜刀是家裡的，不是被告所有
    的等語（見本院卷第166 頁至第169 頁），上開證人之證詞
    經核相符，應堪採信，足認被告翻倒桌椅並手持上開菜刀，
    其目的僅欲用以恫嚇被害人丙○○而已，被害人丙○○當時
    之意思自由亦難認已遭完全壓制而達無法抗拒之地步，且被
    告並未對丁○○○為任何強暴、脅迫行為。至被告於本院審
    理時坦承其有為恐嚇取財之犯行，惟堅決否認有為強盜之犯
    行，則其於警詢中之自白是否與事實相符，即有可疑。又證
    人丙○○、丁○○○於警詢中之陳述，屬刑事訴訟法第159
    條第1 項所稱之「審判外之陳述」，依法不得作為證據，且
    渠2 人於警詢中之陳述與證人乙○○於本院審理時證述之情
    有所不合，此外，卷內亦無渠2 人之警詢錄音帶可參，尚難
    認渠2 人於警詢中之陳述具有較可信之特別情況，本院因認
    渠2 人於警詢中之陳述無證據能力，自不得採為對被告不利
    認定之依據。
  (三)又刑法第346 條第1 項恐嚇取財罪之成立，須以意圖為自己
    或第三人不法之所有，以恐嚇使人將本人或第三人之物交付
    為構成要件，其態樣包括被害人自行交付財物或「默許行為
    人取其財物」，最高法院84年度台上字第1790號判決意旨可
    資參照），是丙○○雖非自行交付財物，惟其當時受恐嚇致
    心生畏怖，而任憑被告自行取走房內財物，應與其心生畏怖
    而自行交付財物為相同之評價，自仍可視為交付財物之情形
    。
  (四)綜上所述，被告甲○○將現場之桌椅翻倒，並手持菜刀，以
    此動作為脅迫手段，恫嚇丙○○，已足使丙○○理解其動作
    意義之所在，致心生畏懼，而離開現場，任憑被告至房內取
    走財物，是被告此部分犯行核屬恐嚇取財罪無訛，公設辯護
    人所辯：被告之行為應僅屬恐嚇取財罪，非屬加重強盜罪等
    語，應屬可採。
三、核被告甲○○所為，係犯刑法第346 條第1 項之恐嚇取財罪
    。公訴意旨認被告係犯刑法第330 條、第321 條第1 項第3
    款之攜帶兇器強盜罪嫌，尚有未洽，惟起訴之社會基本事實
    同一，起訴法條應予變更，併此敘明。爰審酌被告因缺錢花
    用即以刀械對其父親恐嚇取財，對社會治安危害非小，並造
    成被害人精神上之傷害，惡性非輕，然衡其犯案過程中並未
    傷及他人，所得財物僅500 元，且其父母丙○○、丁○○○
    當庭表示願意原諒被告（見本院卷第173 頁），犯後復坦承
    犯行態度良好等一切情狀，量處如主文所示之刑，並諭知易
    科罰金之折算標準，以示懲儆。又被告前於93年間因竊盜案
    件，經本院以93年度簡字第1032號判決判處有期徒刑6 月，
    緩刑2 年確定，現在緩刑中，有臺灣高等法院被告全國前案
    記錄表1 份附卷可按，故於本案自不得宣告緩刑（最高法院
    54 年 臺非字第148 號判例意旨參照），另扣案之菜刀1 把
    ，非被告所有，業據證人丁○○○證稱明確，亦非屬違禁物
    ，爰不予宣告沒收，均併此敘明。
四、另併案意旨略以：被告甲○○意圖為自己不法之所有，先於
    94年1 月2 日23時許，與徐文能共同至屏東縣高樹鄉○○村
    ○○路之三山國王廟欲竊取功德箱內之金錢而未遂，繼於94
    年4 月13日5 時30分許，在屏東縣高樹鄉○○村○○路，以
    其自備鑰匙竊取朱台禮具有管領使用權之車牌號碼S8-8461
    號自小貨車，因認被告另涉犯竊盜罪嫌，且可能與已起訴之
    上前開案件有連續犯之裁判上一罪關係。惟查，本件被告所
    為係犯刑法第346 條第1 項之恐嚇取財罪，其構成要件與竊
    盜罪有所不同，自無連續犯之裁判上一罪關係，即非起訴效
    力所及，本院無從併予審理，應退由檢察官另行依法偵辦，
    併此說明。
據上論斷，應依刑事訴訟法第299 條第1 項前段、第300 條、刑
法第346 條第1 項、第41條第1 項前段，罰金罰鍰提高標準條例
第1 條前段、第2 條，判決如主文。
本案經檢察官葉容芳到庭執行職務。
中　　華　　民　　國　　94　　年　　8 　　月　　11　　日
                  刑事第六庭    審判長法  官   石家禎
                                      法  官   許心
                                      法  官   林家聖
以上正本證明與原本無異。
如不服本判決應於收受本判決送達後10日內向本院提出上訴書狀
，其未敘述上訴理由者，並得於提起上訴後10日內向本院補提理
由書狀（均須按他造當事人之人數附繕本）「切勿逕送上級法院
」
                                書記官  莊正彬
中　　華　　民　　國　　94　　年　　8 　　月　　11　　日
附錄本案論罪科刑法條全文
刑法第346條第1項
意圖為自己或第三人不法之所有，以恐嚇使人將本人或第三人之
物交付者，處六月以上五年以下有期徒刑，得併科一千元以下罰
金。
